臺灣高等法院刑事判決
109年度上易字第961號
上  訴  人  
即  被  告  陳洺銘



上列上訴人因毒品危害防制條例案件，不服臺灣士林地方法院10
9年度審易字第82號，中華民國109年3月19日第一審判決（起訴
案號：臺灣士林地方檢察署108年度毒偵字第1898號），提起上
訴，本院判決如下：
    主  文
原判決撤銷。
陳洺銘施用第二級毒品，累犯，處有期徒刑陸月，如易科罰金，
以新臺幣壹仟元折算壹日。扣案第二級毒品甲基安非他命陸包（
含包裝袋陸只，驗餘淨重伍點肆玖肆伍公克）沒收銷燬之。
    事  實
一、陳洺銘前因施用毒品經觀察、勒戒及強制戒治，於民國89年
    6月25日執行完畢，復於91年間施用毒品，經法院論罪科刑
    在案。詎未戒除毒癮，仍基於施用第二級毒品甲基安非他命
    之犯意，於108年10月22日下午4時許，在臺北市○○區○○路○
    段000巷00號3樓居所，以將甲基安非他命置入玻璃球燒烤吸
    食煙霧之方式，施用甲基安非他命1 次。嗣於翌日下午4時
    許，在上址為警執行搜索，扣得甲基安非他命6包（驗餘淨
    重5.4945公克）而查獲。
二、案經臺北市政府警察局大同分局移送臺灣士林地方檢察署檢
    察官偵查起訴。
    理  由
壹、證據能力：
    本件認定犯罪事實所引用之證據，皆無證據證明係公務員違
    背法定程序所取得，又檢察官、被告陳洺銘於本院準備程序
    及審理時均同意作為證據（本院卷第111、112、152、153頁
    ），復經審酌該等證據製作時之情況，尚無顯不可信與不得
    作為證據之情形，亦無違法不當與證明力明顯過低之瑕疵，
    且與待證事實具有關聯性，認為以之作為證據應屬適當，依
    刑事訴訟法第158 條之4 反面解釋及第159 條之5規定，認
    均有證據能力。
貳、實體部分：
一、認定犯罪事實之證據及理由：
    上揭事實，業據被告於警詢、檢察官訊問、原審及本院審理
    時坦承不諱（臺灣士林地方檢察署108年度毒偵字第1898號
    偵查卷宗【下稱偵卷】第11、93至95頁、原審卷第68頁、本
    院卷第111、157頁），並有甲基安非他命6包扣案可資佐證
    。且被告為警採集之尿液，經以酵素免疫分析法檢驗，及氣
    相層析質譜儀法確認檢驗結果，於甲基安非他命之代謝物呈
    陽性反應，有臺北市政府警察局偵辦毒品案件尿液檢體委驗
    單（尿液檢體編號：126742）、台灣尖端先進生技醫藥股份
    有限公司濫用藥物檢驗報告在卷足稽（偵卷第111、113頁）
    。而前開扣案毒品經以氣相層析質譜儀法鑑定結果，檢出甲
    基安非他命成分，驗餘淨重5.4945公克，亦有交通部民用航
    空局航空醫務中心108年11月5日航藥鑑字第0000000號毒品
    鑑定書存卷為憑（偵卷第105頁）。以上俱徵被告前揭任意
    性自白與事實相符。綜上，本案事證明確，被告犯行堪予認
    定，應依法論科。
二、論罪：
  ㈠核被告所為，係犯毒品危害防制條例第10條第2 項之施用第
    二級毒品罪。被告因施用甲基安非他命而持有第二級毒品甲
    基安非他命之低度行為，為施用之高度行為所吸收，不另論
    罪。
　㈡被告前：①因施用毒品案件，經臺灣臺北地方法院以107年度
    審簡字第174號判處有期徒刑5月，並經同法院以107年度審
    簡上字第81號駁回上訴確定；②因施用、持有毒品案件，經
    臺灣臺北地方法院以107年度審簡字第1031號判處有期徒刑5
    月、4月，並經同法院以107年度審簡上字第184號駁回上訴
    確定；③因施用毒品案件，經臺灣臺北地方法院以107年度審
    簡字第446號判處有期徒刑6月（二罪），並經同法院以107
    年度審簡上字第80號駁回上訴確定；④因施用毒品案件，經
    臺灣桃園地方法院以107年度審易字第2391號判處有期徒刑6
    月確定；上開各罪經臺灣桃園地方法院以108年度聲字第167
    號裁定應執行有期徒刑2年確定，於108年4月22日易科罰金
    執行完畢，有本院被告前案紀錄表可參，其於徒刑執行完畢
    後5年內故意再犯上開有期徒刑以上之罪，為累犯。參酌司
    法院大法官釋字第775 號解釋意旨，衡以被告前已有多次施
    用毒品之犯罪紀錄，於前揭毒品案件受刑之科處，執行完畢
    後，本應認知個人行為之重要性，謹慎自制，竟時隔數月即
    再犯本件施用第二級毒品之罪，顯見其自制力薄弱，對於刑
    罰之反應力明顯不足，偏差行為未獲矯正，是認加重被告之
    最低本刑，尚不生行為人所受刑罰超過其所應負擔罪責之情
    形，應依刑法第47條第1 項規定，加重其刑。
三、撤銷原判決之理由及科刑審酌事由：
  ㈠原審以被告犯施用第二級毒品罪，事證明確，予以論罪科刑
    ，雖屬卓見。惟關於刑罰之量定，固屬法院自由裁量之職權
    行使，惟刑事審判之量刑，旨在實現刑罰權分配之正義，故
    對科刑判決之被告量刑，應符合罪刑相當原則，使罰當其罪
    ，以契合人民之法律感情，此所以刑法第57條明定科刑應審
    酌一切情狀，尤應注意該條所列各款情形，以為科刑輕重之
    標準，並應受比例原則與平等原則等一般法律原則支配，以
    期達成客觀上之適當性、相當性與必要性之價值要求。本件
    被告前雖有多次施用毒品之犯罪紀錄，惟毒品危害防制條例
    對於施用毒品之被告係以治療、矯治為目的，非重在處罰，
    被告違犯本罪實係基於「病患型」行為，其犯罪心態與一般
    刑事犯罪之本質並不相同，反社會程度較低，尤以毒品之施
    用本即具有成癮性，自應側重適當之醫學治療及心理矯治為
    宜，原審量處有期徒刑8月，難認符合比例原則及罪刑相當
    原則。從而，被告以原審量刑過重，提起上訴，為有理由，
    應由本院予以撤銷改判。
  ㈡爰以行為人之責任為基礎，審酌被告曾因施用毒品經觀察、
    勒戒及強制戒治，復有多次施用毒品經論罪科刑之執行紀錄
    ，仍未能戒除毒癮、遠離毒害，行為依然偏差，造成社會治
    安潛在之危害，應予非難，兼衡被告之素行，高職畢業之智
    識程度（原審卷第11頁），於本院審理時自承之經濟能力，
    扶養親屬之家庭生活情形（本院卷第157 頁），其犯罪之動
    機、目的、手段，復念施用毒品實係自戕健康，暨被告犯後
    始終坦承犯行，態度良好等一切情狀，量處如主文第二項所
    示之刑，並諭知易科罰金之折算標準，資為懲儆。
四、沒收：
    扣案甲基安非他命6 包（除鑑驗用罄部分業已滅失外，驗餘
    淨重5.4945公克），為查獲之毒品，不問屬於犯罪行為人與
    否，應依毒品危害防制條例第18條第1 項前段規定沒收銷燬
    ，其包裝袋沾附毒品殘渣，難以析離，亦無析離之實益與必
    要，應整體視同毒品一併沒收銷燬。
據上論斷，應依刑事訴訟法第369 條第1 項前段、第364 條、第
299 條第1 項前段，毒品危害防制條例第10條第2 項、第18條第
1 項前段，刑法第11條、第47條第1 項、第41條第1 項前段，判
決如主文。
本案經檢察官王碧霞提起公訴，檢察官陳正芬到庭執行職務。
中　　華　　民　　國　　109 　年　　7 　　月　　15　　日
                  刑事第三庭    審判長法　官  張惠立 
                                      法　官  劉兆菊
                                      法　官  廖怡貞
以上正本證明與原本無異。
不得上訴。
                                      書記官  劉芷含
中　　華　　民　　國　　109 　年　　7 　　月　　15　　日

附錄：本案論罪科刑法條全文
毒品危害防制條例第10條
施用第一級毒品者，處6月以上5年以下有期徒刑。
施用第二級毒品者，處3年以下有期徒刑。